臺灣高雄地方法院刑事判決　　　　　　　96年度易字第2304號
公　訴　人　臺灣高雄地方法院檢察署檢察官
被　　　告　乙○○
上列被告因業務侵占案件，經檢察官提起公訴（96年度偵緝字第
1532號），本院合議庭裁定由受命法官獨任改依簡式審判程序審
理，並判決如下：
    主  文
乙○○意圖為自己不法之所有，而侵占對於業務上所持有之物，
累犯，處有期徒刑捌月，如易科罰金，以銀元參佰元即新臺幣玖
佰元折算壹日，減為有期徒刑肆月，如易科罰金，以銀元參佰元
即新臺幣玖佰元折算壹日。緩刑參年。
    事  實
一、乙○○前因違反麻醉藥品管理條例案件，經法院分別判處有
    期徒刑5 年3 月、有期徒刑6 月確定，入監執行後於84年11
    月4 日縮刑假釋出監，又因違反麻醉藥品管理條例案件，經
    臺灣雲林地方法院於民國86年6 月30日以86年度易字第818
    號判處有期徒刑8 月，並經臺灣高等法院臺南分院於86年11
    月26日以86年上易字第1990號駁回上訴確定，前開假釋亦遭
    撤銷，入監接續執行後，於91年5 月19日縮刑假釋付保護管
    束期滿未經撤銷以已執行論。詎其猶未悛悔，於94年3 月4
    日受僱於甲○○擔任電動玩具試打員，並收受甲○○經由助
    理謝進隆所交付之新臺幣（下同）1 萬元款項，應依約前往
    甲○○所指定之各電動玩具店以該款項打玩電動玩具，為從
    事業務之人。詎其竟意圖為自己不法之所有，於94年3 月中
    旬在不詳處所，變異持有為所有之意思，將該1 萬元金額據
    為己有，並避不見面，嗣經甲○○察覺有異而悉上情。
二、案經甲○○訴請臺灣高雄地方法院檢察署檢察官偵查起訴。
    理  由
一、本件被告乙○○所犯係刑法第336 條第2 項之業務侵占罪，
    其法定刑係死刑、無期徒刑、最輕本刑為3 年以上有期徒刑
    以外之罪，被告於準備程序進行中就被訴事實為有罪之陳述
    ，經告知簡式審判程序之旨，並聽取檢察官及被告之意見後
    ，本院認無不得或不宜改依簡式審判程序進行之情事，爰依
    刑事訴訟法第273 條之1 第1 項規定，裁定本件由受命法官
    獨任改依簡式審判程序審理。
二、前揭犯罪事實，業經被告供承不諱，並經證人甲○○、謝進
    隆於94年9 月12日警詢時以及證人甲○○於95年2 月14日檢
    察事務官詢問時證述歷歷，此外復有現金保管切結書、本票
    、存證信函、公司登記查詢資料之影本可資佐證，足徵被告
    之自白與事實相符，堪予採信。是本件事證明確，被告犯行
    已堪認定。
三、按行為後法律有變更者，適用行為時之法律，但行為後之法
    律有利於行為人者，適用最有利於行為人之法律，刑法第2
    條第1 項定有明文。就被告所犯刑法第336 條第2 項業務侵
    占罪之罰金刑而言，95年6 月14日修正公布之刑法施行法第
    1 條之1 將其貨幣單位及提高額度另作規定，換算結果與舊
    法固無不同，然刑法於95年7 月1 日修正施行前之第33條第
    5 款原規定罰金刑為銀元1 元以上即新臺幣3 元以上，修正
    後該條款則將罰金刑提高為新臺幣1 千元以上，並以百元計
    算之，核諸刑法第35條所規定刑之輕重比較標準，刑法第33
    6 條第2 項業務侵占罪之刑度應以行為時之法律規定較有利
    於被告。經比較結果，適用舊法對於被告較為有利，是應依
    刑法第2 條第1 項前段規定，適用被告行為時之舊法。至於
    刑法第47條關於累犯之規定雖亦有修正，但觀諸被告之前科
    紀錄（詳後述）以及本件乃故意犯罪之態樣觀之，不論依修
    正前或修正後之規定，本件業務侵占犯行均構成累犯而應加
    重其刑，新舊法適用結果對於被告並無有利或不利之影響，
    尚不生比較問題，應逕適用裁判時之新法。
四、核被告所為，係犯刑法第336 條第2 項業務侵占罪。又被告
    有如前開事實欄所列前科紀錄，此有臺灣高等法院被告前案
    紀錄表附卷可稽，其於有期徒刑行完畢後，5 年內故意再犯
    本件有期徒刑以上之罪，為累犯，應依刑法第47條第1 項規
    定加重其刑。茲審酌被告受雇擔任電動玩具試打員，竟利用
    職務之便侵占所持有之款項1 萬元，實有非是，然念其於犯
    後尚能坦承犯行，且與告訴人甲○○和解並償還積欠之1 萬
    元款項，甲○○亦認被告有和解之誠意，建請本院從輕量刑
    並宣告緩刑，此有和解書及甲○○於本院審判中之陳述可參
    ，可認其犯後態度良好，以及其犯罪之手段、所生損害輕微
    等一切情狀，量處如主文所示之刑，又被告犯罪在96年4 月
    24日以前，且非中華民國96年罪犯減刑條例第3 條所列不予
    減刑之情形，應依該條例第2 條第1 項第3 款規定，減其刑
    期2 分之1 ，另諭知易科罰金之折算標準，以資懲儆。（被
    告行為時之刑法第41條第1 項前段原規定：「犯最重本刑為
    5 年以下有期徒刑以下之刑之罪，而受6 個月以下有期徒刑
    或拘役之宣告，因身體、教育、職業、家庭之關係或其他正
    當事由，執行顯有困難者，得以1 元以上3 元以下折算1 日
    ，易科罰金」，且罰金罰鍰提高標準條例第2 條規定，折算
    標準就其原定數額提高為1 百倍折算1 日，亦即，被告行為
    時之易科罰金折算標準，係以銀元1 百元以上3 百元以下折
    算1 日，經折算為新臺幣後，應以新臺幣3 百元以上9 百元
    以下折算為1 日，而被告行為後之95年7 月1 日修正施行之
    刑法第41條第1 項前段則規定：「犯最重本刑為5 年以下有
    期徒刑以下之刑之罪，而受6 個月以下有期徒刑或拘役之宣
    告者，得以新臺幣1 千元、2 千元或3 千元折算1 日，易科
    罰金」，95年7 月1 日修正施行之罰金罰鍰提高標準條例亦
    將第2 條規定予以刪除，比較結果以舊法較有利於被告，依
    刑法第2 條第1 項前段規定，應適用舊法規定諭知易科罰金
    之折算標準，附此敘明。）
五、末按95年7 月1 日修正施行之刑法就第74條緩刑規定亦有所
    修正，然依最高法院95年第8 次刑事庭會議決議意旨，犯罪
    在新法施行前，而新法施行後為緩刑之宣告，應適用新法第
    74條之規定宣告緩刑。又刑法第74條第1 項第2 款所稱「5
    年以內」未曾因故意犯罪受有期徒刑以上刑之宣告，應以後
    案宣示判決之時，而非以後案犯罪之時，為其認定之基準，
    即後案「宣示判決時」既已逾前案有期徒刑執行完畢或赦免
    後5 年以上，雖後案為累犯，但累犯成立之要件與宣告緩刑
    之前提要件（即刑法第74條第1 項第1 款、第2 款所示之情
    形）本不相同，且法律亦無限制累犯不得宣告緩刑之規定，
    故成立累犯者，若符合緩刑之前提要件，經審酌後，認其所
    宣告之刑以暫不執行為適當者，仍非不得宣告緩刑（可參照
    最高法院92年度第18次刑事庭會議決議意旨）。本件被告有
    如前開事實欄所列前科紀錄，已如前述，本件雖為前案執行
    完畢後5 年以內故意再犯有期徒刑以上之罪而構成累犯，但
    前案執行完畢後迄今已逾5 年，其間被告並未因案另受有期
    徒刑以上刑之宣告，此有臺灣高等法院被告前案紀錄表附卷
    可稽，是仍非不得宣告緩刑。茲審酌被告前因故意犯罪受有
    期徒刑以上刑之宣告執行完畢後，5 年以內未曾因故意犯罪
    受有期徒刑以上刑之宣告，此次因一時貪念短於思慮致罹刑
    典，然犯後尚能坦承犯行，且與告訴人甲○○和解並償還積
    欠之1 萬元款項，甲○○亦認被告有和解之誠意，建請本院
    從輕量刑並宣告緩刑，均如前述，堪認其應有悔悟之心以及
    賠償損失之誠意，其經此刑之宣告後，當知所警惕而無再犯
    之虞，本院綜核各情，認被告之刑以暫不執行為適當，爰予
    以宣告緩刑，以啟自新。
據上論斷，應依刑事訴訟法第273 條之1 第1 項、第299 條第1
項前段，刑法第2 條第1 項前段、第336 條第2 項、修正前第41
條第1 項前段、第74條第1 項第2 款，罰金罰鍰提高標準條例第
1 條前段、修正前第2 條，中華民國96年罪犯減刑條例第2 條第
1 項第3 款、第7 條、第9 條，判決如主文。
本案經檢察官丙○○到庭執行職務。
中　　華　　民　　國　　96　　年　　11  　月　　5   　日
                      鳳山刑事第二庭  法  官   譚德周
以上正本證明與原本無異。
如不服本判決應於收受本判決後10日內向本院提出上訴書狀，並
應敘述具體理由，如未敘述上訴理由者，應於上訴期間屆滿後20
日內補提理由書狀於本院（均須按他造當事人之人數附繕本）「
切勿逕送上級法院」。
中　　華　　民　　國　　96　　年　　11　　月　　5 　　日
　　　　　　　　　　　　　　　　　    書記官   林雅婷
附錄法條：刑法第336 條第2 項
對於業務上所持有之物，犯前條第1 項之罪者，處6 月以上5 年
以下有期徒刑，得併科3 千元以下罰金。
